【裁判字號】    99,重訴,2
【裁判日期】    990504
【裁判案由】    違反槍砲彈藥刀械管制條例
【裁判全文】
臺灣臺南地方法院刑事判決               99年度重訴字第2號
公  訴  人  臺灣臺南地方法院檢察署檢察官
被      告  甲○○
指定辯護人  陳文欽律師
上列被告因違反槍砲彈藥刀械管制條例案件，經檢察官提起公訴
（98年度偵字第17150 號），本院判決如下：
    主  文
甲○○未經許可，製造可發射子彈具殺傷力之改造手槍，處有期
徒刑伍年陸月，併科罰金新台幣拾萬元，罰金如易服勞役，以新
台幣壹仟元折算壹日，扣案如附表一編號1、2所示之物沒收；又
未經許可，製造具有殺傷力之子彈，處有期徒刑壹年陸月，併科
罰金新臺幣肆萬元，罰金如易服勞役，以新臺幣壹仟元折算壹日
，扣案如附表一編號3所示之物沒收。應執行有期徒刑陸年，併
科罰金新臺幣拾貳萬元，罰金如易服勞役，以新臺幣壹仟元折算
壹日，扣案如附表一所示之物均沒收。
    事  實
一、甲○○明知可發射金屬或子彈具有殺傷力之槍枝及具有殺傷
    力之子彈，為槍砲彈藥刀械管理條例所管制之物品，未經主
    管機關許可，不得製造、持有，竟基於製造可發射子彈具有
    殺傷力手槍及具有殺傷力子彈之犯意，於民國97年7 月底在
    台南市小北購得玩具手槍及金屬中空彈20顆後，於同年8 、
    9 月間，在其台南縣安定鄉蘇厝村436 之5 號住處內，以其
    所有之電鑽，貫通上開2 支手槍內之阻鐵，將原不具有殺傷
    力之上開玩具手槍2 支改造完成如附表一編號1 、2 所示之
    可發射子彈具有殺傷力之改造手槍2 支；另將火藥裝填於前
    開中空彈內而製造完成具有殺傷力之5 顆子彈；餘11顆則尚
    未達具有殺傷力之功能。嗣於98年11月25日下午13時許，經
    警循線持本院98年度聲搜字第1088號搜索票至其台南縣安定
    鄉蘇厝村蘇厝436 之6 號住處搜索，查獲甲○○持有上揭槍
    、彈，並當場扣得如附表一、二所示之物。
二、案經台南縣警察局善化分局報告台灣臺南地方法院檢察署檢
    察官偵查起訴。
    理  由
壹、程序方面：
    公訴人所提出之證據資料、方法及內政部警政署刑事警察局
    99年4 月1 日刑鑑字第0990021124號函，業經本院於99年4
    月20日公開審理之始，經評議後當庭宣示均具有證據能力，
    並載明於審判筆錄（見本院卷第47頁反面）。
貳、實體方面：
一、訊據被告固坦承伊於97年7 月底有購入玩具手槍2 支及中空
    彈20顆，並於同年8 、9 月間有貫通上開2 支手槍槍管內之
    阻鐵及填裝火藥於子彈內之事實，惟矢口否認有何違反槍砲
    彈藥刀械管制條例之犯行，辯稱：伊改造手槍及子彈係因好
    玩，並無製造有殺傷力之槍枝及子彈之犯意云云。選任辯護
    人則辯以：(一)被告改造手槍及子彈，係基於好玩，並無改造
    具有殺傷力手槍及子彈之故意，對於所改造手槍2 支及改造
    子彈，亦無具有殺傷力之認識；(二)扣案之改造手槍2 支及改
    造子彈16顆，是否具有殺傷力，尚有疑義，上開改造手槍2
    支及子彈，雖曾經送內政部警政署刑事警察局鑑定認具有殺
    傷力，然內政部警政署刑事警察局僅以「性能檢驗法」鑑定
    ，並未輔以「試射法」，其所得之鑑定結果，恐以推論成分
    居多，又鑑定資料，只為形成法院心證資料之一，於法院並
    無絕對拘束力，上開鑑定結果既顯有疑義，仍應由法院調查
    其他必要之證據，不得單以上開鑑定資料作為被告認定犯罪
    之證據；(三)退步言之，被告對於改造手槍2 支及改造子彈16
    顆，均已於偵查中或審判中自白，且經警將改造手槍2 支及
    改造子彈16顆查獲扣案，請求依槍砲彈藥刀械管制條例第18
    條第4 項之規定減輕其刑等語。
二、經查：
（一）被告於97年7 月底有購入玩具手槍2 支及中空彈20顆，並
      於同年8 、9 月間有以電鑽貫通上開2 支手槍槍管內之阻
      鐵及改換部分零件成如附表一編號1 、2 所示之手槍，並
      同時填裝火藥於中空彈內製造完成5 顆具有殺傷力之子彈
      後加以持有，嗣經警查獲扣得如附表一、二所示之物等事
      實，為被告所自承，並有本院搜索票2 紙、台南縣警察局
      善化分局搜索、扣押筆錄、扣押物品收據、扣押物品目錄
      表、現場蒐證照片10張及扣案之上開手槍2 支（內各含彈
      匣1 個）、子彈5 顆及如附表二所示之物扣案可資佐證，
      自堪認定。
（二）扣案手槍、子彈等物於檢察官偵查中囑由內政部警政署刑
      事警察局以檢視法、性能檢驗法、試射法鑑驗後，鑑驗結
      果詳如附表一「鑑定結果」欄所示，此有「鑑定書」欄所
      示之鑑定書1 份在卷可稽。辯護人雖以上開鑑定並未說明
      何以改造手槍擊發功能正常，改造子彈可擊發，即具有殺
      傷力之理由，且槍枝僅以「性能檢驗法」為鑑定，並未輔
      以「試射法」鑑定，尚難以此證明扣案槍枝及子彈具有殺
      傷力云云為辯。然查：
    1.鑑定槍枝是否具殺傷力本不限實際試射之方式，鑑定機關
      如憑其特別之專業知識、經驗，認可採用其他之鑑定方法
      ，且其方法亦符合經驗法則與論理法則，並無矛盾或不合
      常理之處，其鑑定結果即非不能採信。
    2.本件扣案改造手槍2 支有無殺傷力之鑑定方法，內政部警
      政署刑事警察局係以「性能檢驗法」實施鑑定，而該局所
      施以之「性能檢驗法」係指以實際操作檢測槍枝之機械結
      構與性能，如槍管材質、貫通與否，槍枝、滑套（轉輪）
      材質，滑套、扳機、擊錘、撞針等運作情形，扳機與擊錘
      連動情形，撞針撞擊力道等，有關擊發子彈可能牽涉到槍
      枝運作部位做檢測，並檢視其結構、功能是否完整良好，
      可否達到擊發子彈之程度；若槍枝經上述方法鑑驗，其機
      械結構良好且擊發功能正常，則認該槍枝可攻擊發子彈，
      認具殺傷力等情，業據該局以99年4 月1 日以刑鑑字第09
      90021124號函詳為敘明在卷（見院卷第37頁）。是則本件
      鑑定機關以「性能檢驗法」鑑定槍枝，有其嚴謹之科學原
      理及操作，是鑑定機關採取「性能檢驗法」對扣案槍枝2
      支實施鑑驗結果認均具有殺傷力，堪認有其詳細之認定依
      據及理由，且並無不符論理法則與經驗法則之處，自具有
      可信度，堪採為本案認定事實之依據，是辯護人上開所辯
      ，尚無可採。
    3.再本案扣案子彈有無殺傷力及其鑑定之方法，經本院函內
      政部警政署刑事警察局再為敘明，亦經該局函覆係以「性
      能檢驗法」輔以「試射法」實施鑑定，所謂「性能檢驗法
      」，係檢視子彈外觀之各部分，如是否具備彈頭、彈殼、
      底火座等結構，彈殼是否完整，彈頭是否鬆脫，底火座是
      否完整良好及測量彈頭之口（直）徑等方法，並檢測、研
      判子彈之結構、功能完整與否；再輔以「試射法」實際試
      射之，試射時採樣送鑑定之改造子彈數量三分之一試射，
      視其可否擊發，若可擊發，則可推定該子彈之結構完整，
      且底火、火藥未受潮失效；另外試射時，會於子彈之前端
      置放一厚0.65mm之鋁板（監測板），根據該局之實驗結果
      ，貫穿厚0.65mm之鋁板，其彈丸之單位面積動能已超過20
      焦耳/平方公尺，若試射子彈之彈丸可貫穿鋁板（監測板
      ），則認具殺傷力；未經試射部分該局則未予認定等語，
      亦有該局前開函文在卷可憑（見院卷第37頁反面）。是以
      堪認扣案之16顆子彈，其中5 顆業經內政部警政署刑事警
      察局試射鑑定確有殺傷力無誤，自亦得採為本案認定事實
      之依據，是被告確有改造完成5 顆具有殺傷力之子彈，事
      證至明，要足認定。至其餘11顆既未經該局鑑定認定具有
      殺傷力，亦無其他證據可供證明，依罪疑有利於被告之法
      理，辯護人辯稱該11顆尚難認定具有殺傷力等語，即屬可
      採。
（三）再被告雖辯稱改造上開手槍之動機僅係好玩，並無改造為
      具有殺傷力之故意云云。惟按行為人對於構成犯罪之事實
      ，明知並有意使其發生者，即為故意，刑法第13條第1 項
      定有明文﹔至於所謂動機，係指引致外界行為之內在原因
      ，動機僅為犯罪之遠因，與犯罪之成立無關（與故意、意
      圖皆不同），充其量僅能做量刑之參考（第57條第1 款）
      。是被告改造手槍之動機縱確係好玩，亦不得以此推論即
      無改造為具有殺傷力之故意，有無故意仍應以被告於改造
      時主觀之意思認定之。查被告自承扣案附表一編號1 、2
      所示之槍枝槍管內本均有阻鐵，而阻鐵之目的即在阻斷彈
      丸發射，而被告購入上開2 槍枝後既自行以電鑽將阻鐵移
      除而貫通槍管，其係故意使之具有得以擊發彈丸之功能，
      在在至明。再被告於購買槍枝同時，尚購入得以置放火藥
      之中空彈20個，且在上開中空彈內裝置底火製造成如附表
      一編號3 所示之子彈，且其於98年11月25日偵訊時自承有
      以改造完成之手槍試射過，於本院審理時亦供陳其係以板
      模的木板試射，試射之用意就是要測試是否可以穿透木板
      等語（見院卷第49頁），足見被告改造上開槍枝其終局之
      用意，係要可供擊發子彈所用，則被告於進行改造行為之
      際，確實具有使之具有殺傷力之改造故意，彰彰甚明，已
      足認定。又上開2 槍枝既經改造均得以火藥擊發子彈，被
      告就該2 槍擊發子彈後，可能造成人體傷害之事實，即不
      能諉為不知，況且可發射子彈具殺傷力槍枝之持有及改造
      ，政府久懸禁令，已為國民常識，被告於所購入之2 槍枝
      ，已設有阻鐵，即可知係為免受罰，是以被告購入該原均
      設有阻鐵之遊戲類槍枝，縱非法之所禁，惟其擅自移除阻
      鐵貫通槍管，使之足以擊發子彈，具有殺傷力，即不能謂
      其仍無違法性之認識，是辯護人辯稱被告改造槍枝僅係好
      玩，並無製造具有殺傷力之槍枝之犯意及違法性之認識云
      云，亦無可採。
（四）綜上所陳，本件被告製造具有殺傷力之槍彈之犯行，事證
      明確，上開辯解，均不足採，其犯行堪以認定。
三、按所謂製造包括創製、改造、組合、混合、化合等行為在內
    ，改造行為亦屬製造行為之1 種（最高法院86年度台上字第
    7558號、92年度台上字第924 號判決參照）。又以玩具槍改
    造而成可發射子彈具有殺傷力之槍枝，核屬槍砲彈藥刀械管
    制條例第4 條第1 項第1 款所定各種制式槍枝以外之「其他
    可發射子彈具有殺傷力之各式槍砲」。核被告前揭將玩具手
    槍改造為如附表一編號1 、2 所示之可發射子彈具有殺傷力
    之改造手槍之行為，係犯槍砲彈藥刀械管制條例第8 條第1
    項未經許可製造具殺傷力改造手槍罪；又其著手製造16顆子
    彈，其中5 顆製造完成具有殺傷力，核係犯同條例第12條第
    1 項之未經許可製造子彈既遂罪；另11顆製造之結果並無證
    據證明具有殺傷力，依罪疑有利於被告之原則，應認定不具
    傷殺力，屬製造未遂，原係犯同條例第12條第5 項、第1 項
    之未經許可製造子彈未遂罪。被告製造如附表一編號1 、2
    所示槍枝既遂之行為，及製造如附表一編號3所示土造子彈
    既、未遂之行為，各係於同時期同地接續實施，各侵害同一
    之社會法益，各支槍枝、各顆子彈製造行為之獨立性極為薄
    弱，依一般社會健全觀念，在時間差距上，難以強行分開，
    在刑法評價上，以視為數個舉動之接續施行，合為包括之一
    行為予以評價，較為合理，應各屬接續犯，僅各成立一製造
    槍枝既遂罪及製造子彈既遂罪。又其於製造具有殺傷力改造
    手槍、子彈後，持有該部分槍枝及子彈之行為，均為其高度
    之製造行為所吸收，均不論罪。再被告製造具殺傷力改造手
    槍、子彈之行為，犯意個別，且製造行為及製造方法不同，
    應予分論併罰，檢察官認係一行為，應有誤會，併此敘明。
四、至辯護人雖辯護以：被告對於改造手槍及子彈，於偵查或審
    判中均已自白，且經警將改造手槍及子彈扣案，是本件請求
    適用槍砲彈藥刀械管制條例第18條第4 項之規定減輕其刑等
    語。惟按槍砲彈藥刀械管制條例第18條第4 項關於自白減免
    其刑之規定，必須供出全部槍砲、彈藥之來源及去向，並因
    而查獲或防止重大危害治安事件之發生，始有其適用。查被
    告於警、偵詢時雖有自白改造手槍、子彈之事實，然並未供
    出上開槍、彈之確切來源，且亦未自白犯罪，於本院審理中
    復以前揭情詞置辯，而檢調偵查人員亦未曾因被告之任何供
    述資料而查獲或防止重大危安事件之發生，是本件被告之行
    為，核與上開規定應減輕或免除其刑之要件顯有未合，自無
    從依上開條文減輕其刑，是辯護人上開所辯，亦無足取。
五、爰審酌具有殺傷力之改造槍枝及子彈均係屬高度危險之物品
    ，非經主管機關許可不得擅自製造、持有，被告漠視法令，
    非法製造槍枝、子彈，對於他人之身體、生命安全及社會治
    安秩序，均造成相當程度之危害，惟念其前並無犯罪紀錄，
    素行尚佳，並參酌其製造具有殺傷力之手槍為2 支、子彈5
    顆，製造後持有約一年時間而遭查獲，被告犯罪後雖坦承製
    造槍枝及子彈之行為，然仍否認其行為係屬犯罪行為之態度
    等一切情事，分別量處如主文所示之刑，並就罰金刑部分，
    併諭知易服勞役之折算標準，並均定其應執行之刑，以資懲
    儆。
六、扣案如附表一編號1 、2 所示之物，均係違禁物，且係被告
    犯非法製造槍枝罪所生之物，應依刑法第38條第1 項第1 款
    、第3 款規定於該主刑下宣告沒收；扣案如附表一編號3 所
    示之未經試射之11顆子彈，係被告所有，且均係經被告裝填
    火藥完畢之物，業據被告供承在卷，係屬被告製造子彈犯行
    所生之物，亦應依刑法第38條第1 項第3 款規定於其非法製
    造子彈罪刑下宣告沒收。至扣案如附表二所示之物，雖亦屬
    被告所有，然並無證據證明係屬違禁物，且亦證據可憑認定
    係被告本件犯罪所用之物，爰均不為沒收之諭知，附此敘明
    。
據上論斷，應依刑事訴訟法第299 條第1 項前段，槍砲彈藥刀械
管制條例第8 條第1 項、第12條第1 項，刑法第11條前段、第42
條第3 項前段、第51條第5 款、第7 款、第38條第1 項第1 款、
第3 款，判決如主文。
本案經檢察官乙○○到庭執行職務。
中    華    民    國    99    年     5    月     4    日
                  刑事第二庭  審判長法  官  蘇義洲
                                    法  官  黃瑪玲
                                    法  官  童來好
以上正本證明與原本無異。
如不服本判決應於收受本判決後10日內向本院提出上訴書狀，並
應敘述具體理由。其未敘述上訴理由者，應於上訴期間屆滿後20
日內向本院補提理由書狀（均須按他造當事人之人數附繕本）「
切勿逕送上級法院」。
                                    書記官  柯貞如
中    華    民    國    99    年     5    月    4     日
附錄本案論罪科刑法條全文：
槍砲彈藥刀械管制條例第8條
未經許可，製造、販賣或運輸鋼筆槍、瓦斯槍、麻醉槍、獵槍、
空氣槍或第4條第1項第1款所定其他可發射金屬或子彈具有殺傷
力之各式槍砲者，處無期徒刑或5年以上有期徒刑，併科新臺幣1
千萬元以下罰金。
未經許可，轉讓、出租或出借前項所列槍枝者，處5年以上有期
徒刑，併科新臺幣1千萬元以下罰金。
意圖供自己或他人犯罪之用，而犯前二項之罪者，處無期徒刑或
7年以上有期徒刑，併科新臺幣1千萬元以下罰金。
未經許可，持有、寄藏或意圖販賣而陳列第1項所列槍枝者，處3
年以上10年以下有期徒刑，併科新臺幣700萬元以下罰金。
第1項至第3項之未遂犯罰之。
槍砲彈藥刀械管制條例第12條
未經許可，製造、販賣或運輸子彈者，處1年以上7年以下有期徒
刑，併科新台幣500萬元以下罰金。
未經許可，轉讓、出租或出借子彈者，處6月以上5年以下有期徒
刑，併科新台幣300萬元以下罰金。
意圖供自己或他人犯罪之用，而犯前二項之罪者，處3年以上10
年以下有期徒刑，併科新台幣700萬元以下罰金。
未經許可，持有、寄藏或意圖販賣而陳列子彈者，處5年以下有
期徒刑，併科新台幣300萬元以下罰金。
第1項至第3項之未遂犯罰之。
附表一：
┌──┬──────────┬───────────────┬─────┐
│編號│名稱                │鑑定結果                      │鑑定書    │
│    │                    │                              │          │
├──┼──────────┼───────────────┼─────┤
│1   │改造手槍一枝（含彈匣│認係改造手槍，由仿BERETTA廠93R│內政部警政│
│    │一個，槍枝管制編號：│型半自動手槍製造之槍枝，換裝土│署刑事警察│
│    │0000000000號）      │造金屬槍管而成，擊發功能正常，│局98年12月│
│    │                    │可供擊發適用子彈使用，認具殺傷│1 日刑鑑字│
│    │                    │力。                          │第00000000│
│    │                    │                              │02號鑑定書│
├──┼──────────┼───────────────┼─────┤
│2   │改造手槍一枝（含彈匣│認係改造手槍，由仿BERETTA廠92F│內政部警政│
│    │一個，槍枝管制編號：│S 型半自動手槍製造之槍枝，換裝│署刑事警察│
│    │0000000000號）      │土造金屬槍管而成，擊發功能正常│局98年12月│
│    │                    │，可供擊發適用子彈使用，認具殺│1 日刑鑑字│
│    │                    │傷力。                        │第00000000│
│    │                    │                              │02號鑑定書│
├──┼──────────┼───────────────┼─────┤
│3   │非制式子彈16顆 （原 │(1)該試射之5顆，認均係非制式子 │內政部警政│
│    │扣案16顆，鑑驗時經試│  彈，由金屬彈殼組合直徑9.0± │署刑事警察│
│    │射5顆，11顆未經試射 │  0.5mm金屬彈頭而成，可擊發， │局98年12月│
│    │）                  │  認均具殺傷力。惟經試射後，已│1日刑鑑字 │
│    │                    │  非子彈，爰不予沒收。        │第00000000│
│    │                    │(2)另11顆未經試射，未經鑑定，無│02號鑑定書│
│    │                    │  證據證明係具有殺傷力。      │及該局99年│
│    │                    │                              │4月1日刑鑑│
│    │                    │                              │字第099002│
│    │                    │                              │1124號說明│
│    │                    │                              │函        │
└──┴──────────┴───────────────┴─────┘
 附表二
┌──┬───────┬───────────────┬───┐
│編號│物品          │鑑定情形                      │數量  │
├──┼───────┼───────────────┼───┤
│ 1  │擦槍工具      │未經鑑定                      │1組   │
├──┼───────┼───────────────┼───┤
│ 2  │疑似槍枝零件  │均未經鑑定                    │1批   │
└──┴───────┴───────────────┴───┘

司法院資訊處製作；財團法人民間司法改革基金會備份。
